【裁判字號】    89,聲再,133
【裁判日期】    890913
【裁判案由】    聲請再審
【裁判全文】
臺灣高等法院高雄分院刑事裁定    八十九年度聲再字第一三三號
    再審聲請人
    即受判決人  甲○○
右列聲請人因業務侵占案件，對於本院八十九年度上易字第四九八號中華民國八十九
年六月一日第二審確定判決（臺灣高雄地方法院八十八年度自字第四八九號），聲請
再審，本院裁定如左：
      主  文
再審之聲請駁回。
      理  由
一、聲請意旨如聲請再審狀所載(如附件)。
二、查有罪之判決確定後，為受判決人之利益聲請再審，係以刑事訴訟法第四百二十
    一條有足以影響於判決之重要證據漏未審酌為理由者，必該證據確漏未審酌，且
    該證據確為真實，而足以據以認定受判決人應受無罪、或免訴、或輕於原審所認
    定罪名而後可，否則不足以推翻原審所認之罪名，而僅據以爭執原審證據之取捨
    ，仍不能准許再審。
三、本件聲請人聲請再審理由意旨析述略如：（一）聲請再審人在慶堂公司南部營業
    處雖掛名處長，但實際只負責工務及維修工作，並非業務人員，絕不可能直接經
    手向客戶收取貨款，原確定判決率引自訴人所稱：被告（即聲請再審人）平日負
    責公司市場客戶開發並收取貨款等業務，未要求自訴人提出「業務編組職掌表」
    以實其說，據認被告為「從事業務之人」，並以業務侵占論處罪刑，顯屬草率。
    （二）聲請再審人在到慶堂公司任職之前，曾為明村公司負責人，八十三年三月
    十七日承攬顏威醫師欲自建醫院之「中央空調工程」及「水電工程」，於開工一
    年多後，明村公司因營運困難而結束營業，聲請人才進入慶堂公司工作，聲請人
    與顏醫師對於未完成之醫院工程約定：由聲請人尋找廠商繼續施工，但「工程費
    」均由顏醫師直接支付給承包商，並由聲請人負責監證到全部工程到完工為止，
    已經顏醫師供證屬實。顏醫師曾證稱：都是甲○○找人來做才完工的，我工程款
    後來是付給他找來的那些廠商。：：我的工程款都結清了，他（被告）跟公司的
    貨款如何算，我不清楚。足證顏醫師強調「工程款（含尾款）」已全部付清，但
    未言明貨款是否已全部給付，原確定判決竟以「顏醫師已稱付清全部款項」、有
    空調部分尾款付清之收據在卷可稽。而忽略「工程款」雖已全部付清，但「貨款
    」並未全部給付之事實，而自訴人至二審辯論終結前亦未能提出「滴（冰）水主
    機之售後發票或請款單」，則聲請人如何能向顏醫師請求付款？原確定判決對此
    足生影響於判決之重要證據亦有漏未審酌之情形。（三）原確定判決依據切結書
    所載及自訴人之陳述，認定聲請再審人侵占貨款為新台幣（下同）五十萬二千六
    百八十元；而不採信被告於一審審理時所提出慶堂公司「八十五年度空調產品價
    格表（經銷商專用）」證明確實只有四十一萬六千九百元，心證之基礎顯有可議
    。（四）原確定判決以被告「於本院調查時供承前開切結書係慶堂公司書妥內容
    後，由台北總公司傳真至高雄營業處請其簽名，其並找其前妻陳碧慎為保證人在
    切結書簽名保證」，認定切結書之內容客觀可信；但聲請再審人當時係在慶堂公
    司遭受口頭威脅：不簽切結書不能離職不發薪水並移送法辦之不得已情形下才簽
    名，並找前妻為保證簽名後迅即寄回慶堂公司，聲請再審人當時根本沒時間權衡
    利害得失，原確定判決對此未予查明，顯屬武斷，且係未盡調查之能事。綜上所
    述，原確定判決對於上述足生影響判決之重要證據漏未審酌，爰依刑事訴訟法第
    四百二十一條規定提起再審。
四、本院經調閱原確定判決案件全卷查明：
（一）、原確定判決認定再審聲請人在自訴人慶堂公司南部營業處擔任處長一職，平
        日負責公司市場客戶開發並收取貨款等業務，此已據判決理由二之（二）敘
        明被告確於八十四年八月七日以業務部名義向自訴人公司申請空調設備一組
        ，有被告承認為其簽名之訂貨單一張附卷可稽（原審卷第三十六頁）；以及
        理由二之（一）記述被告於離職前之八十六年一月十五日所出具之切結書內
        容記載：「立切結書人甲○○於擔任慶堂工業股份有限公司南區營業處處長
        期間，將經手銷售予客戶顏威裕先生之空調產品，：：：等憑以說明認定之
        證據，因之對認定其有收取貨款等業務，已詳以審酌而為取捨；聲請再審意
        旨指原確定判決法院未要求自訴人提出「業務編組職掌表」，據認被告為「
        從事業務之人」，顯屬草率云云，核有誤會。
（二）、聲請意旨以證人顏醫師強調「工程款（含尾款）」已全部付清，但未言明貨
        款是否已全部給付，原確定判決竟以「顏醫師已稱付清全部款項」、有空調
        部分尾款付清之收據在卷可稽。而忽略「工程款」雖已全部付清，但「貨款
        」並未全部給付之事實，而自訴人至二審辯論終結前亦未能提出「滴（冰）
        水主機之售後發票或請款單」，則聲請人如何能向顏醫師請求付款？以及原
        確定判決依據切結書所載及自訴人之陳述，認定聲請再審人侵占貨款為新台
        幣（下同）五十萬二千六百八十元；而不採信被告於一審審理時所提出慶堂
        公司「八十五年度空調產品價格表（經銷商專用）」證明確實只有四十一萬
        六千九百元，心證之基礎顯有可議；且對足生影響於判決之重要證據有漏未
        審酌之情形等情。經查原審法院依調查之結果據以認定被告業務侵占之金額
        多少及是否包含貨款部分，亦經於判決理由中詳述：「自訴人前於檢察官偵
        查中已具狀陳明：八十四年九月二十日出貨交運單上填載之金額四十一萬六
        千九百元，乃本件空調設備原始之成本價，真正銷售價額為被告代表告訴人
        公司（即本件自訴人）與顏威裕談妥之如切結書所載之金額（即五十萬二千
        六百八十元），此有補充理由狀附於偵查卷（八十八年偵字第一五六六九號
        侵占案）第六十七頁、第六十八頁）可查，而自訴人所以認定被告收取五十
        萬二千六百八十元，揆諸常情，應是經被告確認無訛，被告始願在上開載有
        ：被告侵占貨款五十萬元二千六百八十元之切結書簽名，否則被告如僅取得
        貨款四十一萬餘元，何願平白多承認侵占八萬餘元」；「被告於八十三年三
        月十七日承攬顏威裕醫師位於高雄市○○區○○路自建診所之「中央空調工
        程」及「水電工程」，其中「中央空調工程」範圍包括有關工程所須之人工
        、機器設備、配管工程所須材料，工程費二百萬元，價位包括機器設備、按
        裝工資、配管財料、搬運費、零星工程、營業稅等，承攬方式採總價承包，
        雙方並約明付款方式，按施工進度分期給付工程款，此有工程承攬合約書一
        份附卷可憑」等證據及得心證之理由甚詳, 並於理由二之（四），及二之（
        五）分別就被告偵查中所聲請傳訊之證人，核無傳訊必要之理由，與被告之
        辯解不予採納之理由，均詳加敘述, 殊無漏未審酌之情事；再審聲請人謂原
        確定判決對於上述足生影響判決之重要證據漏未審酌，亦非有據。
（三）、至於再審意旨稱原確定判決認定「切結書」之內容客觀可信，係未予查明，
        顯屬武斷，且未盡調查之能事云云。就此部分原確定判決中已詳述有自訴代
        理人施俞亨到庭陳稱：被告當初不簽切結書，因慶堂公司欲移送法辦，被告
        懼而書立切結書允諾還款等語，此固有偵查筆錄及告訴補充理由狀影本附卷
        可按；以及被告於本院調查時供承前開切結書係公司書妥內容後，由台北總
        公司傳真到高雄營業處請其簽名，其並找其前妻陳碧慎為保證人在切結書簽
        名保證等語（本院卷第二十五頁正、背面），故被告在切結書上簽名，應是
        經過相當之權衡利害得失，而自願簽名，並非在他人威逼脅迫下簽名，該切
        結書之內容，自屬客觀可信等足為被告犯罪證據之認定理由。可謂既盡調查
        之能事，且又參酌自訴人與被告雙方證詞，與切結書內容等書證，作綜合審
        酌而為判斷，再審聲請人指原確定判決「未予查明，顯屬武斷，且未盡調查
        之能事」，顯不足取。
（四）、綜上所述，原確定判決對於再審聲請人甲○○侵占業務上持有物之事實及據
        以認定該事實之證據，均已於原確定判決詳予審酌、論斷，並一一敘明聲請
        人所辯不足採信之理由，要無重要證據漏未審酌之可言；而法院依據調查結
        果，認定事實，對證據何者可採，何者不可採，亦即證據之證明力如何，乃
        屬於法院依職權判斷之，再審聲請人以上述各情指稱原確定判決對重要證據
        漏未審酌而聲請再審，自非可取，難認有再審之理由，應予駁回
 五、據上論結，應依刑事訴訟法第四百三十四條第一項裁定如主文。
中    華    民    國     八十九     年       九       月     十三   日
                              臺灣高等法院高雄分院刑事第一庭
                                  審判長法官  翁慶珍
                                        法官  周賢銳
                                        法官  李春昌
右正本證明與原本無異。
不得抗告。
                                      書記官  林明威
中    華    民    國     八十九     年       九       月     十四   日
                                                                    Ｄ


司法院資訊處製作；財團法人民間司法改革基金會備份。
